臺北高等行政法院判決　　　　　　　　　　　　　　　九十三年度簡字第八四一號
　　原　　　告　甲○○
　　訴訟代理人　丁　○
　　被　　　告　臺北市稅捐稽徵處
　　代　表　人　乙○○處長）.
　　訴訟代理人　戊○○
　　　　　　　　己○○
　　　　　　　　丙○○
右當事人間因地價稅事件，原告不服台北市政府中華民國九十二年四月十一日府訴字
第０九二０八三四一０００號訴願決定，提起行政訴訟。本院判決如左：
    主      文
原告之訴駁回。
訴訟費用由原告負擔。
    事      實
一、事實概要：原告所有坐落台北市○○段○○段七○○、七○一地號土地，其上建
    物即門牌號碼為台北市○○路○段一三七號十二樓之一，因臺北市政府警察局大
    安分局查獲其中部分建築物擅自變更使用為按摩院及猥褻性交易場所，經臺北市
    政府「正俗專案執行對象複審會議」審認核定系爭建物為應執行停止供水、供電
    處分。原告以遭受重大財產損失為由，於九十一年十一月二十二日向原處分機關
    所屬大安分處申請延期至九十四年十一月二十二日繳納九十一年地價稅款計新台
    幣（以下同）一四、八六○元，經該分處以九十一年十一月二十六日北市稽大安
    乙字第○九一六五一五三一○○號函復否准，原告不服，提起訴願，亦遭決定駁
    回，遂向本院提起行政訴訟。
二、兩造主張：
甲、原告起訴意旨略以：
  (一)台北市政府警察局大安分局查獲按摩院及猥褻性交易場所，非台北市○○路○段
    一三七號十二樓之二，亦非十二樓之一，有最高行政法院於九十二年四月二十五
    日九十二年判字第四六０號判決可證。
  (二)以台北高等行政法九十一年一月三十一日九十年度訴字第二０二號對九十年房屋
    稅及八十九年地價稅請求延期繳納案之判決為基礎理由，已經最高行政法院九十
    二年度判字第四六０號判決廢棄在案，訴願駁回之基礎證據，已失附麗。
  (三)最高行政法院九十二年判字第四六０號判決第五頁第八行指示：「如違規地點確
    非上訴人所有之建物，則台北市政府工務局誤認上訴人（甲○○）之建物作出停
    止供水電之處分，致使上訴人之建物無法使用、收益，此種非可歸責於己所造成
    之損失，似難謂與稅捐稽徵法第二十六條規定所謂遭受重大之財產損失之要件不
    合。」，證明違規地並非屬於原告所有。
  (四)綜上，請求撤銷訴願決定及原處分，被告應准許原告依據稅捐稽徵法第二十六條
    之規定，給予延緩三年繳納地價稅。
乙、被告答辯意旨略以：
  (一)關於原告主張台北市政府警察局大安分局查獲按摩院及猥褻性交易場所非台北市
    ○○路○段一三七號十二樓之二，亦非十二樓之一，有最高行政法院於九十二年
    四月二十五日九十二年判字第四六０號判決可證乙節，經查上開判決內容理由四
    略謂：「‧‧。次查上訴人自始即爭執被查獲違規作色情使用之建築物係台北市
    ○○路○段一三七號十二樓，該建物非上訴人所有，上訴人所有之建物係台北市
    ○○路○段一三七號十二樓之一，而上訴人因違反建築法遭停止供水供電乙案，
    上訴人不服，循序提起行政訴訟，業經本院以九十一年度判字第二一五號判決指
    摘違規地址為台北市○○路○段一三七號十二樓之臨檢紀錄表，是否可證明上訴
    人所有建築物有違規使用之事實？不無疑義‧‧；是以違規地點是否為上訴人所
    有之建物，事實確尚有不明，如違規地點確非上訴人所有之建物，則臺北市政府
    工務局誤認上訴人之建物為違規地點而作出停止供水電之處分，致使上訴人之建
    物無法使用收益，此種非可歸責於己所造成之損失，似難謂與稅捐稽徵法第二十
    六條規定所稱『遭受重大之財產損失』之要件不合。‧‧，原審並未對上述查明
    ‧‧，將原判決廢棄，發回原法院查明事實後另為適法之判決。」等語。案經答
    辯機關就該案關最高行政法院九十一年度判字第二一五號判決原處分撤銷重核之
    結果，函詢經臺北市政府工務局並經該局查證，原查獲機關臺北市政府警察局臨
    檢紀錄表記載之實際違規作色情使用之建築物應為本市○○路○段一三七號十二
    樓之二，該門牌號碼係於七十七年十二月二十七日自同址十二樓之一門牌增編而
    來，亦為原告所有之房屋，惟其並未申請分編房屋稅籍，是該十二樓之二房屋尚
    無獨立設籍課稅。
  (二)次查原告所有坐落本市○○路○段一三七號十二樓之一 (不含同址十二樓之二面
    積部分)，係作住家使用，未遭停止供水、電之處分；又稅捐稽徵法第二十六條
    規定所謂遭受重大財產損失，係指納稅義務人基於非人力所能抗拒之特殊事實而
    財產遭受重大之損失而言，原告所有坐落同址十二樓之二房屋係因出租他人違法
    使用而遭停電之處分，乃因自己之行為所造成，尚非屬人力所不可抗拒，自與稅
    捐稽徵法第二十六條規定得申請延期或分期繳納稅捐之要件不合，是以原告之主
    張顯不可採。本件原處分否准原告申請延期繳納九十一年地價稅之申請，揆諸首
    揭法條規定並無不合，敬請駁回原告之訴。
　　理      由
一、按「納稅義務人因天災、事變或遭受重大財產損失，不能於法定期間內繳清稅捐
    者，得於規定納稅期間內，向稅捐稽徵機關申請延期或分期繳納，其延期或分期
    繳納之期間，不得逾三年。」，為稅捐稽徵法第二十六條所規定。
二、本件係原告所有坐落台北市○○段○○段七○○、七○一地號土地，其上建物即
    門牌號碼為台北市○○路○段一三七號十二樓之一，經警獲其中部分建築物擅自
    變更使用為按摩院及猥褻性交易場所，經臺北市政府「正俗專案執行對象複審會
    議」審認核定系爭建物為應執行停止供水、供電處分。原告以遭受重大財產損失
    為由，於九十一年十一月二十二日申請延期至九十四年十一月二十二日繳納九十
    一年地價稅款計一四、八六○元，經該分處所否准。原告不服，則主張台北市政
    府警察局大安分局查獲按摩院及猥褻性交易場所，非台北市○○路○段一三七號
    十二樓之二，亦非十二樓之一，有最高行政法院於九十二年四月二十五日九十二
    年判字第四六０號判決可證，證明違規地並非屬於原告所有云云，資為抗辯。
三、經查：
  (一)本件原告於九十一年十一月二十二日向被告所屬大安分處申請延期繳納系爭土地
    九十一年度地價稅一四、八六○元，無非以系爭土地上所坐落建物即門牌號碼台
    北市○○路○段一三七號十二樓之二房屋遭執行停止供水供電處分，遭受重大財
    產損失為由。惟查所謂「遭受財產上重大損失」，係指納稅義務人基於非人力所
    能抗拒之特殊事實而財產遭受重大之損失而言。本件原告所主張遭停水停電之建
    物，係七十七年十二月二十七日自十二樓之一增編之台北市○○路○段一三七號
    十二樓之二房屋，然查原告所有坐落本市○○路○段一三七號十二樓之一（不含
    同址十二樓之二面積部分），係作住家使用，未遭停止供水、電之處分；又稅捐
    稽徵法第二十六條規定所謂遭受重大財產損失，係指納稅義務人基於非人力所能
    抗拒之特殊事實而財產遭受重大之損失而言，此外原告空言主張其有遭受重大財
    產損失，不能於法定期間內繳清稅捐，然並未提出其他證據以實其說；按當事人
    主張事實，須負舉證責任，倘其所提出之證據，不足為主張事實之證明，自不能
    認其主張之事實為真實。行政法院三十九年判字第二號著有判例。是自難謂原告
    已盡舉證責任，原告上開主張，尚不足採。
  (二)依最高行政法院於九十二年四月二十五日九十二年判字第四六０號判決，其理由
    四略以：「‧‧‧‧；是以違規地點是否為上訴人所有之建物，事實確尚有不明
    ，如違規地點確非上訴人所有之建物，則臺北市政府工務局誤認上訴人之建物為
    違規地點而作出停止供水電之處分，致使上訴人之建物無法使用收益，此種非可
    歸責於己所造成之損失，似難謂與稅捐稽徵法第二十六條規定所稱『遭受重大之
    財產損失』之要件不合。‧‧，原審並未對上述查明‧‧，將原判決廢棄，發回
    原法院查明事實後另為適法之判決。」。案經被告函臺北市政府工務局，並經該
    局查證，原查獲機關臺北市政府警察局臨檢紀錄表記載之實際違規作色情使用之
    建築物應為台北市○○路○段一三七號十二樓之二，該門牌號碼係於七十七年十
    二月二十七日自同址十二樓之一門牌增編而來，亦為原告所有之房屋，惟其並未
    申請分編房屋稅籍，該十二樓之二房屋尚無獨立設籍課稅等語。是最高行政法院
    上開判決所指正者，乃係「違規地點是否為原告所有之建物，事實確尚有不明」
    ，然本件系爭原告所有坐落台北市○○路○段一三七號十二樓之一，並未遭停止
    供水、電之處分，已如上述，從而原告主張上開最高行政法院於九十二年四月二
    十五日九十二年判字第四六０號判決，證明違規地並非屬於原告所有等語，容有
    誤解，且與本件亦無涉，併此敘明。
四、綜上所述，原處分依法並無不合，訴願決定予以維持，亦無違誤；原告徒執前詞
    ，聲請撤銷原處分、訴願決定，並請求被告應准許原告依據稅捐稽徵法第二十六
    條之規定，給予延緩三年繳納地價稅，為無理由，應予駁回。
據上論結，本件原告之訴為無理由，爰依行政訴訟法第二百三十六條、第一百九十五
條第一項後段、第九十八條第三項前段，判決如主文。
中　　華　　民　　國　　九十三　　　年　　　七　　　　月　　　十五　　　日
              臺 北 高 等 行 政 法 院   第 七 庭
                                      法  官　黃  秋  鴻
右為正本係照原本作成。
本件以訴訟事件所涉及之法律見解具有原則性者為限，始得於本判決送達後二十日
內向本院提出上訴狀並表明上訴理由，如已於本判決宣示後送達前提起上訴者，應
於判決送達後二十日內補具上訴理由（均按他造人數附繕本），且經最高行政法院
許可後方得上訴。
中　　華　　民　　國　　九十三　　　年　　　七　　　　月　　　十五　　　日
                                      書 記 官  王 琍 瑩
